【裁判字號】    94,訴,1823
【裁判日期】    950622
【裁判案由】    妨害電腦使用
【裁判全文】
臺灣臺北地方法院刑事判決              94年度訴字第1823號
公  訴  人  臺灣臺北地方法院檢察署檢察官
被      告  甲○○
選任辯護人  陳佳瑤律師
            謝宜雯律師
上列被告因妨害電腦使用案件，經檢察官提起公訴（94年度偵字
第4249號），本院判決如下：
    主  文
甲○○連續無故輸入他人帳號密碼入侵他人之電子郵件伺服器，
處有期刑陸月，如易科罰金，以參佰元折算壹日。
    事  實
一、甲○○自民國八十九年十二月二十八日起至九十三年九月三
    十日止，受僱於亮泰企業股份有限公司（設：臺北縣新莊市
    ○○路六五七號十樓，負責人：丙○○，下稱：亮泰公司）
    ，擔任業務副總經理職務。亮泰公司給予每位公司員工一個
    電子信箱帳號及密碼，做為業務上與客戶通訊使用。員工之
    電子信箱帳號及密碼，除負責網路系統之管理人員乙○○統
    一管理外，均由每位員工自行保管，即使負責人或各階層主
    管均無從取得其個人以外之屬於員工之個人信箱帳號及密碼
    。但該公司為監控員工之電子郵件，對於所有傳送至公司員
    工電子信箱內之郵件，即自動備份至負責人丙○○辦公室內
    的獨立備用電腦，負責人丙○○得藉由備份電腦讀取員工之
    電子郵件。另業務部門之員工電子郵件，亦設有自動備份至
    SALESBACK-UP信箱內，由擔任業務部門之副總經理負責監看
    。於九十三年間某不詳日期，甲○○以不詳方法，閱覽到該
    公司負責網路系統管理人員乙○○所保管之登載亮泰公司全
    體員工電子信箱帳號及密碼之筆記本，並私自抄下工程部副
    理胡志文（帳號kevin@ltw-tech.com）、工部副總經理許旭
    文（帳號calvin @ltw-tec h.com）、總經理助理陳薏卉（
    mandy@ltw-tech. com）、業務副理楊秀娟（帳號joanne@lt
    w-tech.com），及負責人丙○○（帳號peter及peter1@ltw-
    tech. com）之電子信箱帳號及密碼資料。旋即基於無故輸
    入他人帳號密碼入侵他人之電子郵件伺服器之概括犯意，於
    九十三年九月六日、七日，於非工作時間，在其位於臺北市
    萬華區○○街二五七巷六號住處，利用其所有之電腦及網路
    設備，使用以其兄唐新華名義申請之ADSL線路（IP位址為21
    8.166.74.17 ），連續無故輸入亮泰公司給予該公司之負責
    人丙○○（帳號peter及peter1@ltw- tech. com），及員工
    包括工程部副理胡志文（帳號kevin@ltw-tech.com）、工部
    副總經理許旭文（帳號calvi n@ltw-tech.com）、總經理助
    理陳薏卉（mandy@ltw-tech. com ）、業務副理楊秀娟（帳
    號joanne@ltw-tech. com）等人所有之上開電子郵件信箱帳
    號及密碼，透過網際網路連接入侵亮泰公司之電子郵件伺服
    器（網域名稱為：ltw-tech.com），進入上開人員之電子郵
    件信箱讀取文件（讀取之時間及次數詳如附表）。因該公司
    之out-look設有信件讀取即自動刪除之功能，致使上開信箱
    帳號之使用人無法收取上開期日客戶寄進來之郵件，丙○○
    即通知乙○○進行調查，始查知上情。
二、案經亮泰公司訴由法務部調查局臺北市調查處移送臺灣臺北
    地方法院檢察署檢察官偵查起訴。
    理  由
一、訊據被告甲○○坦承於上揭時間，在其位於臺北市○○區○○街二五七巷六號住處，利用其所有之電腦及網路設備，使
    用以其兄唐新華名義申請之ADSL線路（IP位址為218.166.74
    .17 ），透過網際網路連接至亮泰公司之電子郵件伺服器，
    連續輸入亮泰公司給予該公司之負責人丙○○，及員工包括
    工程部副理胡志文、工部副總經理許旭文、總經理助理陳薏
    卉、業務副理楊秀娟等人所獲分配使用之上開電子郵件信箱
    帳號及密碼，讀取其等電子郵件信箱內之文件等情不諱。惟
    矢口否認有何犯行，並辯稱：(1)並非無故進入上開丙○○等
    信箱內讀取文件，而是基於職務之須要。(2)被告係亮泰公司
    負責人丙○○之授權。(3)被告本身為公司業務主管，對於公
    司報價等資料知之甚詳，即使自郵件取得報價資料，對公司
    亦無損害云云。惟查：
  (一)被告於上揭時間，在其位於臺北市○○區○○街二五七巷六
    號住處，利用其所有之電腦及網路設備，使用以其兄唐新華
    名義申請之ADSL線路（IP位址：218.166.74.17），透過網
    際網路連接至亮泰公司之電子郵件伺服器，於九十三年九月
    六、七日連續輸入亮泰公司給予該公司之負責人丙○○、員
    工包括工程部副理胡志文、工部副總經理許旭文、總經理助
    理陳薏卉、業務副理楊秀娟等人所有之上開電子郵件信箱帳
    號及密碼（詳如附表），讀取其等電子郵件信箱內之文件等
    情不諱，並經證人乙○○於本院審理時結證：於九十三年二
    、三月，有同事反應信件會遺失，在九十三年六月，老闆丙○○及陳燕玉在一個禮拜天公司都沒有人的狀況下，陳燕玉
    嘗試寄一封信過來，丙○○馬上收，但沒有收到信，一個小
    時內寄了五次，第五次才收到信，到九月時，丙○○有一天
    在公司從早上八點到下午四點只收到一封廣告信，後來丙○○就要求我把問題找出來，我查的結果是我備份的信件都有
    ，但是實際上使用者的信箱信件都被人收走了，因為用收信
    軟體收信，只要信件收下來到自己的電腦，主機會確認這個
    人的帳號、密碼是使用人，只要是有權限的人收信，就會把
    信刪掉。後來查出使用者是在IP位址218.166.74.17這個位
    址收員工的信，我們依照這個IP的位址去找出來收信的人等
    語（參本院九十五年三月十六日審判筆錄）在案。復有告訴
    人所提出之亮泰公司電子郵件伺服器登入、登出紀錄在卷可
    稽（參本院卷）。又IP位址：218.166.74.17，係以唐新華
    名義向中華電信股份有限公司申請使用，裝機地址為臺北市
    ○○街二五七巷六號一節，亦有中華電信股份有限公司覆法
    務部調查局函文在卷可考（參警聲搜字第一五五二號卷第八
    頁）。是被告以輸入他人之帳號密碼之方式，入侵他人之電
    子郵件伺服器之事實，至為明確。
  (二)被告於警詢中自承：「mandy、joanne、kevin、calvin等其
    他員工帳號，是今年（詳細時間記不得）有一次系統管理人
    員乙○○來找我講話，把登記帳號、密碼的筆記本，遺忘在
    我桌上，我因此取得公司所有員工帳號密碼，我將所有帳號
    、密碼抄錄一份後再將筆記本還給乙○○，所以乙○○並不
    知道我已擁有全公司的帳號、密碼，我利用所抄錄的帳號、
    密碼，就可順利登入上述員工帳號。」等語（參偵字第四二
    四九號卷一第二十二頁），其後本院審理中亦自承：是在伊
    的桌上看到乙○○保管的筆記本，該筆記本並非乙○○交付
    予伊看的，伊並沒有讓乙○○知道等語（參本院九十五年六
    月八日審判筆錄）。足認被告取得及使用丙○○等人之帳號
    密碼進入其等之郵件信用讀取信件，並非基於丙○○等人之
    授權，且亦無任何證據足以證明被告有何正當之理由，得以
    不正當之手段取得並使用其等之帳號及密碼。從而，被告無
    故輸入他人之帳號密碼之方式，入侵他人之電子郵件伺服器
    之事實，已足資認定。
  (三)被告雖辯稱：其取得及使用丙○○等人之電子郵件信箱帳號
    及密碼均係經告訴人代表人丙○○之授權云云，並提出丙○○於九十二年七月五日、九十三年四月四日寄給被告之電子
    郵件為證。惟查：
  (1)被告所提出之上開二份電子郵件，縱然屬實，其中九十二年
    七月五日部分，距離本件案發時間已逾一年餘，另九十三年
    四月四日部分，距離本件案發時間亦近半年。與本案顯無任
    何關聯。
  (2)證人丙○○於本院審理中作證時堅詞否認曾授權被告探知員
    工之信箱帳號及密碼，亦堅詞否認同意被告以其個人之帳號
    及密碼進人公司電子信箱伺服器讀取其個人信件，亦否認曾
    授權被告得以輸入kevin等員工之帳號密碼進入公司電子信
    箱伺服器讀取員工之電子郵件。並證稱：平常都是用筆記型
    電腦讀取，不論我到哪裡。出國的話，在飯店旅館，可以直
    接用筆記型電腦讀，到伊設在大陸的工廠也一樣。伊不在臺
    灣的時候，有關臺灣公司的事務，各部門都有主管，如果他
    們有事情，可透過直撥的視訊，或透過電子郵件寄信，也可
    以打伊的手機，如果他們找不到伊，就會找陳燕玉。被告並
    沒有得到我的全權委託。公司有壹台自動備份的電腦，但伊
    也沒有那台電腦的密碼，要透過乙○○輸入資料，才能去讀
    備份電腦的資料。伊當然有權利讀備份的資料，但是必須有
    密碼，伊沒有員工帳戶的密碼，只有保管自己的帳戶密碼。
    在公司裡面由乙○○保管所有人員電子郵件帳戶密碼的資料
    ，除非乙○○洩漏，否則別人不會知道。沒有授權被告取得
    公司員工的電子郵件帳戶及密碼的資料。雖曾發上述二份郵
    件給被告，但伊的意思是不在時，臺灣有一些產銷及部門與
    部門的事情，拜託他處理，不代表什麼都給你了。沒有請他
    當臺灣部分的職務代理人。「一切拜託你」這是寫信的口語
    而已，沒有要他處理什麼事等語在案（參本院九十五年四月
    十三日審判筆錄）。
  (3)證人即亮泰公司負責保管員工電子郵件信箱帳號及密碼之人
    乙○○於本院審理時結證稱：公司員工的電子郵件帳號及密
    碼，除了我以外，沒有其他主管有。員工的電子郵件，除了
    帳號本人透過公司給他個人使用的電腦，輸入帳號、密碼，
    把信收進來讀以外，別人無法讀到。公司在制度上面沒有設
    計主管可以去讀取他下屬員工的電子郵件。寄給公司人員的
    電子郵件進到公司的主機，一定會備份到另壹台固定的電腦
    上，這台電腦會放在總經理的辦公室。公司的電子郵件設計
    上面，業務副總不能去讀公司內其他人的電子郵件。被告是
    業務副總經理，可以由SALES-BACKUP讀到業務部門員工的信
    ，但是所讀到的員工是我所設定的，我有給他SALES-BACKUP
    這個信箱的密碼，被告用SALES-BACKUP讀取業務部人員之電
    子郵件不須使用員工的帳號及密碼等語（參本院九十五年三
    月十六日審判筆錄）。是依證人乙○○之上開證詞，被告雖
    為亮泰公司之業務部最高主管，亦僅能藉由SALES-BACKUP信
    箱讀取業務部人員之電子郵件，而不能直接以業務部人員之
    電子信箱帳號及密碼讀取。又依證人乙○○所提出被告不爭
    執之業務部人員名冊，被告所進入之peter、peterl、calvi
    n、mandy、kevin等人均非ALES-BACKUP所設定之業務部人員
    。
  (4)綜合證人丙○○、乙○○之上開證詞，亮泰公司之員工所分
    配使用之電子郵信箱之帳號、密碼，除MIS 之管理人員乙○○保管全體員工之帳號、密碼名冊外，均由使用人各自保管
    ，其他人包括主管在內，均無人持有或得以探知員工之帳號
    及密碼。惟因給予員工之電子信箱係供業務上之使用，為達
    到監控員工之目的，所以進入公司員工電子信箱之郵件，均
    自動備份至備用電腦。該電腦置於證人丙○○之辦公室，由
    丙○○使用。另業務部人員之電子信箱郵件，則自動備份至
    SALES-BACKUP信箱，被告得進入該信箱內讀取業務部人員之
    電子郵件。由此一設計機制可知，證人丙○○根本無從授權
    被告以員工個人之帳號及密碼進入員工個人之電子信箱內讀
    取信件。且質之證人丙○○亦堅詞否認確曾授權被告以員工
    個人之帳號及密碼進入員工個人之電子信箱內讀取信件，被
    告所提出之上開證據亦無法證明其獲上開授權之事實。縱證
    人丙○○委請被告在其不在臺灣之際，代讀備份信件監控員
    工，被告亦理應通知證人乙○○至備份電腦，以密碼進入讀
    取，而非以員工個人之帳號、密碼進入方是。又被告如只是
    為了解業務部人員之信件狀況，亦只須進入其所專用之
    SALES-BA CKUP信箱即可，更無須私自取得員工個人之帳號
    、密碼，並以該帳號、密碼進入讀取文件。從而，被告所為
    之上開辯解，應為卸責之詞，無可採信。
  (三)綜合上述，本件被告連續無故輸入他人帳號密碼入侵他人之
    電子郵件伺服器之犯行，事證明確，洵堪認定。
二、核被告所為係犯刑法第三百五十八條無故輸入帳號密碼入侵
    他人之電子郵件伺服器罪。被告先後於附表所示時間，多侵
    入他人之電子郵件伺服器，時間緊接，觸犯構成要件相同之
    罪名，顯係基於概括之犯意反覆為之，為連續犯，以一罪論
    ，並加重其刑。公訴意旨雖認被告之所為，除涉犯上開罪名
    外，另構成刑法第三百十五條之妨害書信秘密罪，及同法第
    三百五十九條之取得電磁記錄致生損害罪。惟按(一)無故開拆
    或隱匿他人之封緘信函、文書或圖畫，或以開拆以外之方法
    ，窺視其內容者，構成刑法第三百十五條之妨害書信秘密罪
    。本條之立法目的在於秘密通訊自由之維護。無故開拆或隱
    之對象須為封緘之信函、文書或圖畫。所謂幫緘是指非經開
    拆手續不易得知內容之一切裝置，其方法並無限制，以膠水
    、火漆、釘書針等方法為之均可。電子郵件固為現今社會大
    眾用以通信之方法之一，但電子郵件係透過帳號、密碼設定
    之方式保護電子郵件之秘密，是以輸入帳號、密碼正確與否
    ，決定可否進入信箱讀取信件。與上開封緘信函係以具象之
    方法保護信件不被窺探並不相同。因此，被告以輸入帳號、
    密碼之方式，讀取亮泰公司員工之電子信箱內文件之行為，
    雖妨害電子信箱使用人之秘密，但與刑法第三百十五條之構
    成要件尚屬有間。(二)又按「無故取得、刪除或變更他人電腦
    或其他相關設備之電磁紀錄，致生損害於公眾或他人者。」
    構成刑法第三百五十九條之罪。本條犯罪之成立，除須無故
    而取得、刪除、變更他人電腦或相關設備之電磁紀錄外，並
    須其行為已對公眾或他人產生具體之損害為必要。本件被告
    無故輸入丙○○等人之帳號、密碼讀取丙○○等人之電子郵
    件，已如前述，但被告之行為，是否已對亮泰公司致生具體
    之損害非無疑問。公訴意旨未具體指明被告之無故讀取丙○○等人電子郵件行為，究對亮泰公司產生何種具體損害之結
    果，且亦未提出任何證據證明亮泰公司受有具體損害，則自
    亦與上開規定之構成要件有間。是被告之行為不構成上開二
    罪。此部分本應為被告無罪之諭知，惟公訴意旨認如成立犯
    罪，與前開論罪部分，有牽連犯之裁判上一罪之關係，爰不
    另無為罪之諭知，附此敘明。爰審酌被告身為亮泰公司之業
    務副總經理，竟利用乙○○之疏忽，私自抄下員工之帳號、
    密碼使用，使員工無法正常處理信件，並造成公司未能即時
    處理客戶之來信，影響公司正常運作，犯後復飾詞圖卸，足
    見其毫無悔改之意等一切情狀，量處如主文所示之刑，並諭
    知易科罰金之折算標準。
據上論斷，應依刑事訴訟法第二百九十九條第一項前段，刑法五
十六條、第三百五十八條、第四十一條第一項前段，罰金罰鍰提
高標準條例第二條，判決如主文。
本案經檢察官張書華到庭執行職務
中    華    民    國    95    年    6     月    22    日
                  刑事第四庭  審判長法  官  劉慧芬
                                    法  官  郭惠玲
                                    法  官  李桂英
以上正本證明與原本無異。
不服本判決，應於判決送達後10日內，向本院提出上訴狀
                                    書記官  黃鈴容
中    華    民    國    95    年    6     月    22    日
附錄本案論罪科刑法條全文：
刑法第三百五十八條：
無故輸入他人帳號密碼、破解使用電腦之保護措施或利用電腦系
統之漏洞，而入侵他人之電腦或其相關設備者，處3年以下有期
徒刑、拘役或科或併科10萬元以下罰金。
附表：
┌────┬────┬────┬─────┬─────┐
│登入及登│帳號    │收信ＩＰ│帳號確認IP│登出ＩＰ  │
│出時間  │        │        │          │          │
├────┼────┼────┼─────┼─────┤
│九月六日│peterl  │218.166.│218.166.74│218.166.74│
│07:38:17│        │74.17   │.17       │.17       │
│07:38:17│        │        │          │          │
├────┼────┼────┼─────┼─────┤
│九月六日│calvin  │218.166.│218.166.74│218.166.74│
│07:38:18│        │74.17   │.17       │.17       │
│07:38:19│        │        │          │          │
├────┼────┼────┼─────┼─────┤
│九月六日│peter   │218.166.│218.166.74│218.166.74│
│07:38:19│        │74.17   │.17       │.17       │
│07:38:19│        │        │          │          │
├────┼────┼────┼─────┼─────┤
│九月七日│mandy   │218.166.│218.166.74│218.166.74│
│00:27:48│        │74.17   │.17       │.17       │
│00:27:49│        │        │          │          │
├────┼────┼────┼─────┼─────┤
│九月七日│joanne  │218.166.│218.166.74│218.166.74│
│00:27:49│        │74.17   │.17       │.17       │
│00:27:50│        │        │          │          │
├────┼────┼────┼─────┼─────┤
│九月七日│kevin   │218.166.│218.166.74│218.166.74│
│00:27:50│        │74.17   │.17       │.17       │
│00:27:51│        │        │          │          │
├────┼────┼────┼─────┼─────┤
│九月七日│calvin  │218.166.│218.166.74│218.166.74│
│01:08:56│        │74.17   │.17       │.17       │
│01:08:57│        │        │          │          │
├────┼────┼────┼─────┼─────┤
│九月七日│mandy   │218.166.│218.166.74│218.166.74│
│01:09:10│        │74.17   │.17       │.17       │
│01:09:10│        │        │          │          │
├────┼────┼────┼─────┼─────┤
│九月七日│joanne  │218.166.│218.166.74│218.166.74│
│01:09:11│        │74.17   │.17       │.17       │
│01:09:11│        │        │          │          │
├────┼────┼────┼─────┼─────┤
│九月七日│kevin   │218.166.│218.166.74│218.166.74│
│01:09:12│        │74.17   │.17       │.17       │
│01:09:12│        │        │          │          │
├────┼────┼────┼─────┼─────┤
│九月七日│calvin  │218.166.│218.166.74│218.166.74│
│01:29:38│        │74.17   │.17       │.17       │
│01:29:39│        │        │          │          │
├────┼────┼────┼─────┼─────┤
│九月七日│calvin  │218.166.│218.166.74│218.166.74│
│06:49:50│        │74.17   │.17       │.17       │
│06:49:50│        │        │          │          │
├────┼────┼────┼─────┼─────┤
│九月七日│calvin  │218.166.│218.166.74│218.166.74│
│06:56:46│        │74.17   │.17       │.17       │
│06:56:47│        │        │          │          │
├────┼────┼────┼─────┼─────┤
│九月七日│mandy   │218.166.│218.166.74│218.166.74│
│06:56:59│        │74.17   │.17       │.17       │
│06:57:00│        │        │          │          │
├────┼────┼────┼─────┼─────┤
│九月七日│joanne  │218.166.│218.166.74│218.166.74│
│06:57:00│        │74.17   │.17       │.17       │
│06:57:01│        │        │          │          │
├────┼────┼────┼─────┼─────┤
│九月七日│kevin   │218.166.│218.166.74│218.166.74│
│06:57:01│        │74.17   │.17       │.17       │
│06:57:02│        │        │          │          │
├────┼────┼────┼─────┼─────┤
│九月七日│calvin  │218.166.│218.166.74│218.166.74│
│06:57:50│        │74.17   │.17       │.17       │
│06:57:51│        │        │          │          │
├────┼────┼────┼─────┼─────┤
│九月七日│mandy   │218.166.│218.166.74│218.166.74│
│06:57:53│        │74.17   │.17       │.17       │
│06:57:53│        │        │          │          │
├────┼────┼────┼─────┼─────┤
│九月七日│joanne  │218.166.│218.166.74│218.166.74│
│06:57:54│        │74.17   │.17       │.17       │
│06:57:54│        │        │          │          │
├────┼────┼────┼─────┼─────┤
│九月七日│kevin   │218.166.│218.166.74│218.166.74│
│06:57:55│        │74.17   │.17       │.17       │
│06:57:55│        │        │          │          │
├────┼────┼────┼─────┼─────┤
│九月七日│calvin  │218.166.│218.166.74│218.166.74│
│06:58:04│        │74.17   │.17       │.17       │
│06:58:04│        │        │          │          │
├────┼────┼────┼─────┼─────┤
│九月七日│mandy   │218.166.│218.166.74│218.166.74│
│06:58:06│        │74.17   │.17       │.17       │
│06:58:06│        │        │          │          │
├────┼────┼────┼─────┼─────┤
│九月七日│joanne  │218.166.│218.166.74│218.166.74│
│06:58:07│        │74.17   │.17       │.17       │
│06:58:08│        │        │          │          │
├────┼────┼────┼─────┼─────┤
│九月七日│kevin   │218.166.│218.166.74│218.166.74│
│06:58:08│        │74.17   │.17       │.17       │
│06:58:09│        │        │          │          │
├────┼────┼────┼─────┼─────┤
│九月七日│calvin  │218.166.│218.166.74│218.166.74│
│07:28:24│        │74.17   │.17       │.17       │
│07:28:24│        │        │          │          │
├────┼────┼────┼─────┼─────┤
│九月七日│mandy   │218.166.│218.166.74│218.166.74│
│07:28:26│        │74.17   │.17       │.17       │
│07:28:26│        │        │          │          │
├────┼────┼────┼─────┼─────┤
│九月七日│joanne  │218.166.│218.166.74│218.166.74│
│07:28:27│        │74.17   │.17       │.17       │
│07:28:27│        │        │          │          │
├────┼────┼────┼─────┼─────┤
│九月七日│kevin   │218.166.│218.166.74│218.166.74│
│07:28:28│        │74.17   │.17       │.17       │
│07:28:28│        │        │          │          │
└────┴────┴────┴─────┴─────┘


司法院資訊處製作；財團法人民間司法改革基金會備份。
